【裁判字號】    89,交訴,72
【裁判日期】    900320
【裁判案由】    過失致死等
【裁判全文】
臺灣板橋地方法院刑事判決                          八十九年度交訴字第七二號
    公  訴  人  臺灣板橋地方法院檢察署檢察官
    被      告  甲○○
    選任辯護人  辛武
    被      告  乙○○
右列被告因過失致死等案件，經檢察官提起公訴（八十九年度偵字第七六二八、八五
二二號）及移送併辦（八十九年度偵字第一六六八七號），本院判決如左：
    主    文
甲○○從事業務之人，因業務上之過失致人於死，處有期徒刑捌月。
乙○○無罪。
    事    實
一、甲○○考領有職業聯結車駕駛執照，為三重客運股份有限公司司機，係從事於駕
    駛業務之人，於民國八十九年三月十七日十六時五十分許，駕駛車號ＦＪ─六八
    六號營業大客車，沿台北縣泰山鄉○○○路往林口鄉方向行駛，行至橫窠雅路泰
    林幹三十號電線桿前之劃有分向限制線之彎道上坡路段，應注意汽車行經彎道、
    陡坡時，不得超車，及在劃有分向限制線之路段，不得駛入來車之車道內，而當
    時雖天雨，但路面為平坦柏油道路、並無缺陷或障礙物，且視距良好，依甲○○
    之智識能力，並無不能注意之情事，詎竟疏未注意，違規超車將車駛入來車車道
    ，適有乙○○騎乘車號ＡＲＳ─五六七號重型機車後載盧家豪自對向車道行駛（
    車速約五十公里）而來，見狀緊急煞車右閃失控，致機車倒地滑向路邊水溝，而
    乙○○及盧家豪滑撞ＦＪ─六八六號營業大客車左前保險桿，並滑入營大客車車
    底，乙○○左腿遭營大客車右前輪壓住，因而受有左大腿廣泛性軟組織扯裂並缺
    損、左右股骨骨折、右手肘骨折及腹部鈍挫傷等傷害；盧家豪則受傷經送醫急救
    ，因顱內出血、頸椎骨折不治死亡。甲○○於肇事後，報警處理並將乙○○及盧
    家豪送醫急救，未被有偵查犯罪職權之機關或公務員發覺其業務過失致人於死及
    業務過失傷害人犯罪前，即主動向臺北縣警察局新莊分局泰山分駐所員警自首，
    嗣並接受裁判。
二、案經盧家豪之父丁○○及乙○○之父丙○○訴由台北縣警察局新莊分局報告臺灣
    板橋地方法院檢察署檢察官相驗後簽分偵查起訴及乙○○訴由檢察官移送併辦。
    理    由
壹、被告甲○○部分
一、訊據被告甲○○矢口否認在本件車禍有何過失，辯稱若被告乙○○所騎乘機車車
    速不要這麼快，也未滑倒，就不會發生本件車禍云云。惟查，右揭犯罪事實，業
    據被告乙○○於本院審理時指訴甚詳，復有交通事故調查報告表、現場圖、台北
    縣警察局舉發違反道路交通事件通知單、臺灣板橋地方法院檢察署檢察官勘驗現
    場筆錄及現場照片附卷可稽。且本件車禍經送鑑定肇事責任結果，亦認係因被告
    甲○○雨天駕駛營大客車，行經彎道上坡路段劃有分向限制線路段違規超車侵入
    來車道為肇事原因，乙○○無肇事因素，有台灣省台北縣區車輛行車事故鑑定委
    員會鑑定意見書及台灣省車輛行車事故覆議鑑定委員會覆議意見書在卷可憑。而
    本件車禍被害人盧家豪確因本件車禍致顱內出血、頸椎骨折死亡，亦經臺灣板橋
    地方法院檢察署檢察官督同法醫師相驗無訛，製有驗斷書、勘驗筆錄、相驗屍體
    證明書各一件在卷足憑。又被告乙○○亦因本件車禍而受有左大腿廣泛性軟組織
    扯裂並缺損、左右股骨骨折、右手肘骨折及腹部鈍挫傷等傷害，亦有診斷證明書
    在卷可依。
二、按汽車在雙向二車道行駛時，在劃有分向限制線之路段，不得駛入來車之車道內
    ；又汽車行經彎道、陡坡、狹橋、隧道、交岔路口、鐵路平交道、道路修理地段
    、市區交通頻繁處所時，不得超車。道路交通安全規則第九十七條第二款、第一
    百零一條第一款分別定有明文。被告甲○○考領有職業聯結車駕駛執照，有其駕
    駛執照影本在卷可稽，其駕車自應注意上述道路交通安全規定。又依附卷之交通
    事故調查報告表所載，本件肇事時，雖下雨、路面濕潤，惟視距良好，路面為平
    坦柏油道路、並無缺陷或障礙物，有前開道路交通事故調查報告表各項記載足供
    參考，是被告甲○○於車禍時尚無不能注意之情事，竟疏未注意及此，而貿然駕
    駛營大客車，行經彎道上坡路段劃有分向限制線路段違規超車侵入來車道，致於
    對向車道騎乘機車而來之被告乙○○，見狀緊急煞車右閃失控，致機車倒地滑向
    路邊水溝，被告乙○○及被害人盧家豪滑撞營業大客車左前保險桿，並滑入營大
    客車車底，被告乙○○左腿遭營大客車右前輪壓住，使被害人盧家豪死亡及被告
    乙○○受傷，被告甲○○顯有過失。是被告過失駕車肇事行為，與被害人盧家豪
    之死亡及被告乙○○受傷結果間，自具有相當因果關係，被告甲○○業務過失致
    人於死及業務過失傷害人之犯行堪以認定。
三、被告甲○○考領有職業聯結車駕駛執照，為三重客運股份有限公司司機，業據其
    供承在卷，自為從事駕駛業務之人，是核其所為，係犯刑法第二百七十六條第二
    項之業務過失致人於死罪及刑法第二百八十四條第二項前段之業務過失傷害人罪
    。被告甲○○所犯上開二罪係一行為同時觸犯二罪名，為想像競合犯，應依刑法
    第五十五條規定，從一重之刑法第二百七十六條第二項之業務過失致人於死罪處
    斷。查被告甲○○於肇事後，報警處理並將乙○○及盧家豪送醫急救，未被有偵
    查犯罪職權之機關或公務員發覺其業務過失致人於死及業務過失傷害人犯罪前，
    即主動向臺北縣警察局新莊分局泰山分駐所員警自首，並接受本件裁判，其所犯
    業務過失致人於死及業務過失傷害人犯罪，為對於未發覺之罪自首而受裁判，應
    依法減輕其刑。爰審酌被告甲○○犯後態度，過失程度及其已與被害人盧家豪家
    屬達成民事和解，賠償被害人盧家豪家屬新台幣三百萬元，業據被告甲○○及被
    害人盧家豪之父丁○○於本院審理時供明在卷，惟過失傷害部分，尚未與被告乙
    ○○達成民事和解，賠償被告乙○○所受損害等一切情狀，量處如主文所示之刑
    ，以示懲儆。
貳、被告乙○○部分
一、公訴意旨另略以：被告乙○○於八十九年三月十七日十六時五十分許，騎乘車號
    ＡＲＳ─五六七號重型機車後載盧家豪，由林口往泰山方向行駛，行至台北縣泰
    山鄉○○○路泰林幹三十號電線桿前，應注意依當地速限行駛，竟以時速超過六
    十公里之車速行駛，行至該處時，適有甲○○駕駛車號ＦＪ─六八六號營業大客
    車，沿台北縣泰山鄉○○○路往林口鄉方向行駛，行至橫窠雅路泰林幹三十號電
    線桿前，應注意在劃有分向限制線之路段，不得駛入來車之車道內，而當時雖天
    雨，但路面為平坦柏油道路、並無缺陷或障礙物，且視距良好，依甲○○之智識
    能力，並無不能注意之情事，詎其竟疏未注意，將車駛入來車車道，乙○○見狀
    緊急煞車，致人車倒地，盧家豪受傷經送醫急救，因顱內出血、頸椎骨折死亡。
    因認被告乙○○涉犯刑法第二百七十六條第一項之過失致死罪嫌云云。
二、公訴人認被告乙○○涉有前揭過失致人於死罪嫌，無非以被告乙○○所騎之機車
    ，自倒地起至機車最後所在位置，距離長達四十公尺，顯其車速已遠超過時速六
    十公里，並有台北縣警察局道路交通安全事故調查表、照片二十四張，而被害人
    盧家豪因本件車禍致顱內出血、頸椎骨折死亡，業經檢察官督同檢驗員相驗屬實
    ，並製有相驗筆錄、驗斷書、相驗屍體證明書在卷足憑，按行車速度應依標誌之
    規定，道路交通安全規則第九十三條第一項定有明文。次按車禍發生地點之限速
    標誌為時速六十公里，有前開調查表之記載足憑，此為被告乙○○應注意之事項
    ，查此次車禍發生時，雖天雨，但視距良好，路面為平坦柏油道路、並無缺陷或
    障礙物，有前開道路交通事故調查報告表各項記載足供參考，依當時情形應顯無
    不能注意之情事，詎被告乙○○竟疏未注意，因而肇事，其就車禍之發生有過失
    至明，其過失行為與被害人盧家豪之死亡間又有相當因果關係，為其論罪依據。
三、按犯罪事實應依證據認定之，無證據不得推定其犯罪事實，刑事訴訟法第一百五
    十四條定有明文。又不能證明被告犯罪或其行為不罰者，應諭知無罪之判決，同
    法第三百零一條第一項亦定有明文。訊據被告乙○○堅決否認有何過失致人於死
    犯行，辯稱：伊當時車速約五十公里，對於盧家豪的死，伊不知自己有無責任等
    語。
四、經查本件車禍之發生，係因被告甲○○雨天駕駛營大客車，行經彎道上坡路段劃
    有分向限制線路段違規超車侵入來車道為肇事原因，被告乙○○無肇事因素，有
    台灣省台北縣區車輛行車事故鑑定委員會鑑定意見書及台灣省車輛行車事故覆議
    鑑定委員會覆議意見書在卷可憑。是被告乙○○縱有超速行駛情事，然並非本件
    車禍之肇事原因，前揭鑑定意見亦同此認定。是被告乙○○於本件縱加以注意，
    仍不能防止本件車禍結果之發生，由此足見被告乙○○對於被害人盧家豪因本件
    車禍死亡，應無何違反注意義務之過失可言，則其前揭於本件車禍發生並無過失
    之辯解，應堪採信。此外，復查無其他積證據足認被告乙○○有本件過失致人於
    死之情事。是既不能證明被告乙○○犯罪，則揆諸首揭刑事訴訟法之規定，爰依
    法諭知被告乙○○無罪之判決。
據上論斷，應依刑事訴訟法第二百九十九條第一項前段、第三百零一條第一項，刑法
第二百七十六條第二項、第二百八十四條第二項前段、第五十五條、第六十二條前段
，罰金罰鍰提高標準條例第一條前段，判決如主文。
本案經檢察官賴惠慈到庭執行職務。
中    華    民    國      九十      年      三      月      二十      日
                                臺灣板橋地方法院交通法庭
                                    法  官  呂  安  樂
右正本證明與原本無異。
如不服本判決，應於判決送達後十日內向本院提出上訴狀 (應附繕本) ，上訴於
臺灣高等法院。
                                    書記官  江  文  彬
中    華    民    國      九十      年      三      月      二十      日
附錄本案論罪科刑法條全文
刑法第二百七十六條
因過失致人於死者，處二年以下有期徒刑、拘役或二千元以下罰金。
從事業務之人，因業務上之過失犯前項之罪者，處五年以下有期徒刑或拘役，得
併科三千元以下罰金。
刑法第二百八十四條
因過失傷害人者，處六月以下有期徒刑、拘役或五百元以下罰金，致重傷者，處一年
以下有期徒刑、拘役或五百元以下罰金。
從事業務之人，因業務上之過失傷害人者，處一年以下有期徒刑、拘役或一千元以下
罰金，致重傷者，處三年以下有期徒刑、拘役或二千元以下罰金。


司法院資訊處製作；財團法人民間司法改革基金會備份。
